【裁判字號】    99,上易,776
【裁判日期】    991125
【裁判案由】    贓物
【裁判全文】
臺灣高等法院高雄分院刑事判決         99年度上易字第776號
上  訴  人  臺灣高雄地方法院檢察署檢察官
被      告  張瑋麟
上列上訴人因被告贓物案件，不服臺灣高雄地方法院99年度易字
第1009號中華民國99年7 月6 日第一審判決（起訴案號：臺灣高
雄地方法院檢察署99年度偵字第9058號），提起上訴，本院判決
如下：
    主  文
上訴駁回。
    理  由
一、公訴意旨略以：被告張瑋麟於民國98年5 月5 日，經由報載
    「票借你」廣告，與自稱「陳清順」之成年男子取得聯繫，
    被告明知「陳清順」所販售之支票係來路不明之贓物，竟以
    新臺幣( 下同)2,000元之代價，在高雄市金獅湖附近，向「
    陳清順」購入付款人為高雄縣杉林鄉農會、票號060164號、
    發票人欄已蓋有「謝炳松印」字樣、付款帳號00-0000000號
    之已遭金融機構列為拒絕往來支票（即俗稱死票）1 張。因
    認被告涉犯刑法第349 條第2 項之故買贓物罪嫌云云。
二、按犯罪事實，應依證據認定之，無證據不得認定犯罪事實；
    又不能證明被告犯罪者，應諭知無罪之判決；刑事訴訟法第
    154 條第2 項、第301 條第1 項分別定有明文。次按認定不
    利於被告之證據須依積極證據，苟積極證據不足為不利於被
    告事實之認定，即應為有利被告之認定，更不必有何有利之
    證據；又犯罪事實之認定，應憑證據，如無相當之證據，或
    證據不足以證明，自不得以推測或擬制之方法，以為裁判之
    基礎；最高法院30年上字第816 號判例、40年台上字第86號
    判例可資參照。
三、公訴人認被告涉有前開故買贓物罪嫌，係以證人謝炳松於警
    詢及偵查中之證述，暨支票及退票理由單、「陳清順」之名
    片各1 張附卷為主要之論據。訊據被告堅決否認有何故買贓
    物犯行，辯稱：我不認識謝炳松，我不知道支票是失竊之贓
    物等語。
四、經查：
  (一)被告於98年5 月5 日，經由「票借你」廣告，以2,000 元之
    代價，在高雄市金獅湖一帶，向「陳清順」購入付款人為高
    雄縣杉林鄉農會、票號060164號、發票人欄已蓋有「謝炳松
    印」字樣、付款帳號00-0000000號，已遭金融機構列為拒絕
    往來之支票1 張，並指示「陳清順」於該票金額欄內、發票
    日分別填入「貳拾肆萬柒仟捌佰零壹元正」、「98年5 月5
    日」後，旋於同日稍後，以前開支票繳交電費等情，業據被
    告坦承不諱，並有臺灣電力股份有限公司鳳山區營業處98年
    7 月10日函、臺灣電力公司98年3 月電費通知及收據、「陳
    清順」名片、前開支票暨退票理由單、法務部票據信用資訊
    連結作業各1份在卷可稽，堪信為真實。
  (二)上開支票係謝炳松所有，雖據證人謝炳松於警偵詢及原審證
    述明確，惟其於警詢中指陳：「我失竊一本高雄縣杉林鄉農
    會空白支票及一個印章，支票編號是從060151號至060200號
    ，之前有使用21張，所以還剩29張空白支票(000000-000000
    ) 」等語，足證本件票號060164號支票不在失竊之列。嗣證
    人謝炳松於第二次警詢及偵查中分別陳述：「我是整本支票
    遭竊，還剩下幾張支票及編號，我不是很清楚。」、「遺失
    的支票票號不記得了。」，於原審另證稱：「遭竊的支票本
    ，我開出23張，我是連號使用，失竊的有27張。」等情，均
    未明確指出本件060164號支票為其失竊之物，準此，本件支
    票是否為失竊之贓物，非無疑問。
  (三)一般報紙廣告販售之人頭支票，俗稱「芭樂票」，依常情判
    斷，可能係不能兌現之支票，但並非必然屬他人失竊之贓物
    。本件既無積極之證據可以證明本件支票係失竊之贓物，亦
    無確切之證據足資證明被告明知該支票係贓物而故買之。則
    被告被訴故買贓物犯行，應屬證據不足。
  (四)綜上所述，本件公訴人所持之前開論據，均無法採為認定被
    告犯罪之證據；此外，復查無其他積極證據足資證明被告有
    何故買贓物犯行，被告被訴故買贓物罪自屬不能證明。
五、原審因而以不能證明被告犯故買贓物罪，而為被告無罪之諭
    知，核無違誤；檢察官上訴意旨指摘原判決不當，為無理由
    ，應予駁回。
六、原判決關於被告犯詐欺得利罪部分，未經上訴，本院自不予
    論述。
據上論斷，應依刑事訴訟法第368 條，判決如主文。
本案經檢察官高碧霞到庭執行職務。
中    華    民    國    99    年    11    月    25    日
                  刑事第九庭    審判長法  官   莊秋桃
                                      法  官   田平安
                                      法  官   范惠瑩
以上正本證明與原本無異。
不得上訴。
中    華    民    國    99    年    11    月    25    日
                                      書記官   戴育婷

司法院資訊處製作；財團法人民間司法改革基金會備份。
